【裁判字號】    92,易,1947
【裁判日期】    921121
【裁判案由】    竊盜
【裁判全文】
臺灣高雄地方法院刑事判決                        九十二年度易字第一九四七號
    公  訴  人  臺灣高雄地方法院檢察署檢察官
    被      告  甲○○
    被      告  乙○○
    共      同  莊美玲律師
    選任辯護人  陳建誌律師
右列被告因竊盜案件，經檢察官聲請簡易判決處刑（九十二年度偵字第六二九六號）
，本院高雄簡易庭認不宜以簡易程序審結，簽移本院改依通常程序審理，本院判決如
左：
    主  文
甲○○、乙○○共同竊盜，各處有期徒刑伍月，如易科罰金，均以佰元折算壹日。
    事  實
一、甲○○與乙○○共同意圖為自己不法之所有，基於竊盜之犯意聯絡，於民國九十
    二年二月四日下午六時許，在高雄縣六龜鄉寶來二巷十八之十九號戊○○經營之
    小吃店內，見丁○○所有之皮包一個置於餐椅上，甲○○、乙○○二人即趁丁○○未及取走之際，竊取上開皮包一個【內有現金新台幣（下同）約三萬元、郵局
    提款卡一張、銀行信用卡四張、精鐘商專教師證、汽車駕照、身分證、健保卡等
    物】，得手後，二人即迅速離開該小吃店。旋經丁○○發覺有異報警，依通聯記
    錄追查得知係甲○○、乙○○二人偷竊，甲○○為掩飾犯行，乃委託不知情之丙○○將該皮包返還，嗣為警循線查獲，並扣得該皮包一個（除其內上開現金外，
    餘均已發還丁○○）。
二、案經丁○○訴由高雄縣政府警察局六龜分局報請臺灣高雄地方法院檢察署檢察官
    偵查後聲請簡易判決處刑，本院認不宜以簡易判決處刑，簽准改依通常程序審理
    。
    理  由
一、訊據被告甲○○、乙○○固均供承有右揭將告訴人丁○○皮包取走等情，惟均矢
    口否認有何竊盜犯行，被告甲○○辯稱：我沒有竊盜，那天在椅子上發現皮包後
    ，我有問老闆娘皮包是誰的，她說不知道，我才好心將皮包拿走準備要還給失主
    ，不是要偷，否則後來我不會打電話給失主，也不會委託友人丙○○將皮包返還
    給告訴人云云；被告乙○○則辯稱：我沒有竊盜，我太太在小吃店撿到皮包後有
    告訴我，我告訴她要確實還給失主，之後的情形我就不清楚云云。經查：
  (一)上開時、地被告二人竊取告訴人之皮包一個等事實，業據告訴人丁○○於警訊、
    偵查及本院調查時指訴綦詳（警卷五至七頁、偵卷三八頁），及於本院審理時結
    證證稱：當天我們要去隔壁洗溫泉，我與家人共五人先去小吃店用餐，我的皮包
    放在店進門第一張餐桌旁的椅子上，後來被告夫婦二人進來，我們讓座，被告二
    人就坐在那張餐桌，我出去外面攤子上幫忙洗碗，有聽到老闆娘在裡面幫被告點
    菜時喊「皮包趕快拿走！」，我以為我家人離開時有幫我帶走皮包，所以當時沒
    有發覺皮包遺失，直到當晚十點多接到一通未顯示來電號碼的電話，對方說在高
    雄撿到我的皮夾，但因我的皮夾是放在皮包內，而且當天我沒有去高雄，所以覺
    得很奇怪，就問她是否撿到我的皮包，對方反而質問我「你自己掉了什麼都不知
    道！」，我問她在哪裡撿到的，她沒有正面回答我，我問她可否將皮包還給我，
    她說她在小港很遠，不方便，我問她如何聯絡，她沒有回答，就把電話掛掉了，
    因她沒有來電顯示，我沒有辦法知道她是誰，我一直等她再來電，等了半個多小
    時都沒再打來，我就去警察局報案，後來是依通聯紀錄查到是被告二人，但我回
    想起在小吃店目送被告夫妻二人離開時，均未看到他們手上有拿我的皮包，應該
    是被告二人故意藏起來偷走等語明確（警卷、本院卷第四五至四八頁），並經證
    人即小吃店老闆娘戊○○於警訊及本院審理中證稱：被告二人進來，丁○○他們
    主動讓座，皮包忘記帶走就放在椅子上，被告二人坐在進門第一張餐桌，我點菜
    時被告甲○○有問我這個皮包是誰的，我告訴她是我朋友的，並當場喊「喂，皮
    包快拿走！」，好像聽到有人應答的聲音，之後我因去忙，沒有注意皮包還在不
    在，後來被告二人很快吃完由被告乙○○付帳離開，但被告二人由走道通過時，
    我也沒有看到被告任何一人手上有拿著皮包離開，直到後來丁○○打來問有無看
    到何人拿走她的皮包，我回想應是被告二人將皮包藏起來帶走等情屬實（警卷八
    至九頁、本院卷四九至五一頁）。
  (二)被告甲○○、乙○○固均不否認確有於上開小吃店將告訴人皮包帶走一情，惟被
    告甲○○辯稱：我是要將皮包還給失主，不是偷竊，否則不必事後打電話給告訴
    人云云，而依卷附通聯記錄所示，被告甲○○使用之0000000000號行
    動電話，於九十二年二月四日晚間十點二十五分五十六秒，固有撥打告訴人丁○○0000000000號行動電話，惟該通電話並未顯示來電號碼，且被告甲○○於電話中語氣係探詢之口吻，又其通話內容均無表達拾獲皮包欲主動歸還之
    意，亦未通知告訴人如何聯絡前往領取遺失之皮包，甚且於告訴人請求告知聯絡
    方式、將皮包返還之時，被告甲○○隨即將電話掛斷等情，均據告訴人丁○○指
    訴明確，詳如前述（見前開本院卷頁），參以被告甲○○自承：有打開丁○○之
    皮包（手提袋），檢查後發現內暗袋有現金二萬元，皮夾內有現金六千元（警卷
    第三頁背面第十七、八行），當知失主丁○○急於找回遺失物，竟自九十二年二
    月四日該通電話斷訊後，迄同年二月十七日警方通知告訴人尋獲該皮包止，長達
    十三日期間內，被告甲○○均未再撥打告訴人之電話或語音留言，亦未報警處理
    等情觀之，足徵被告甲○○撥打上開電話僅在試探，顯無將該只皮包歸還失主之
    真意甚明。
  (三)又被告二人辯稱：當場我們有問皮包是誰的，老闆娘說不是她的，我們才將皮包
    帶走，想要還給失主云云，惟證人戊○○於警訊、本院審理時已明確證稱：當時
    被告有問皮包是誰的，我回答是朋友的，並當著被告二人的面向丁○○喊「喂，
    皮包快拿走！」，我的店面不大，當時店裡也很安靜，我確定被告有聽到等語（
    本院卷五一至五二頁），核與告訴人丁○○陳稱：店內原本有很多客人都已離開
    ，店內的人講話我都還是聽的清楚等情相符（本院卷四七頁），且依卷附照片（
    附民卷）所示該小吃店之規模不大、店內陳設陳設現場情況等情觀之，被告二人
    既自承在小吃店有詢問老闆娘戊○○皮包是何人所有，理應對老闆娘之回答特別
    注意，並無漏聽之可能，顯見其等辯稱：沒聽到老闆娘有喊「皮包拿走」，該地
    常有車子經過，車子聲音很大云云，純係事後卸責之託詞，難以採信。況衡情在
    小吃店或餐廳拾獲他人遺失之物，理應置於原處等待，或當場交由店老闆收執等
    待失主出面尋回，被告等竟捨此不為，私自將之帶離拾獲現場，復當地即有高雄
    縣政府警察局六龜分局寶來派出所之警察機關，被告竟未儘速報告拾獲當地之警
    察機關處理，顯均與一般處理拾獲遺失物程序不符，參以被告二人離開時，並非
    手持系爭皮包正大光明離開等情，已據告訴人丁○○、證人戊○○一致證稱明確
    ，且經本院質問究係何人持該皮包離開該店，被告甲○○、乙○○竟均答稱：忘
    記了，不記得誰將該皮包拿出小吃店云云，足徵告訴人前開指訴：被告二人應是
    把皮包藏起來拿走等情屬實，被告二人確係明知該皮包為他人所有，仍基於不法
    意圖，將皮包藏放竊走，已甚明灼。再者，被告乙○○於本院審理中明確供稱：
    被告甲○○撿到皮包時我即知道等語，足認其與被告甲○○確有竊取上開皮包之
    共同犯意聯絡及行為分擔，亦堪認定。
  (四)至被告甲○○辯稱：我後來有委託友人丙○○拿皮包去還一節，固經證人丙○○
    於本院審理中結證證稱：我與甲○○是朋友，甲○○某天晚上拿一個皮包到我家
    給我，說她在六龜撿到一個皮包，要我幫他處理，看是要寄還失主或是拿去派出
    所，我答應幫她處理，就將皮包丟到派出所外面，事後皮包內的錢不見了等語屬
    實，惟被告甲○○、乙○○二人於前開取走告訴人皮包之初始，既係共同基於意
    圖為自己不法所有之犯意而竊取之，並置於己力支配之下，詳如前述，渠等竊盜
    行為即已完成，至被告甲○○事後有無將皮包交予丙○○委託返還、及皮包內之
    錢財有無消失等情，均屬被告甲○○與被告丙○○間之另一問題，與被告二人已
    成立之竊盜刑責無涉，被告甲○○此部分辯解，亦無可採。
  (五)綜上所述，被告甲○○、乙○○確均明知系爭皮包為告訴人所有，仍基於不法所
    有意圖，將皮包竊取得手，渠二人前揭所辯，均係事後避就卸責之詞，不足採信
    。本件事證明確，被告二人共同竊盜犯行，均堪認定。
二、核被告甲○○、乙○○所為，均係犯刑法第三百二十條第一項之竊盜罪。被告二
    人就前揭犯行，互有犯意之聯絡及行為之分擔，皆為共同正犯。爰審酌被告二人
    貪圖小利，竊取告訴人皮包得手後，因遭告訴人察覺，復為圖掩飾，故費周章，
    浪費司法資源，誠屬不該，犯後否認犯行並執詞狡飾，毫無悔意，及迄今未與告
    訴人達成和解，減低其犯罪所生危害，惟念其二人均無犯罪前科，素行良好，有
    卷附臺灣高等法院被告全國前案紀錄表及臺灣高雄地方法院檢察署刑案資料查註
    紀錄表可稽等一切情狀，各量處如主文所示之刑，並均諭知易科罰金之折算標準
    ，以資懲儆。
據上論斷，應依刑事訴訟法第四百五十二條、第二百九十九條第一項前段，刑法第二
十八條、第三百二十條第一項、第四十一條第一項前段，罰金罰鍰提高標準條例第一
條前段、第二條，判決如主文。
本案經檢察官己○到庭執行職務。
中      華      民      國    九十二      年    十一    月    二十一    日
                              臺灣高雄地方法院刑事第十三庭
                                      審判長法  官  張世賢
                                            法  官  洪榮家
                                            法  官  林韋岑
右正本證明與原本無異。
如不服本判決，應於判決送達後十日內，向本院提出上訴狀。
                                            書記官  陳瓊芳
中      華      民      國    九十二      年    十一    月    二十一    日
【附錄本判決論罪科刑法條】
刑法第三百二十條第一項：
意圖為自己或第三人不法之所有，而竊取他人之動產者，為竊盜罪，處五年以下有期
徒刑、拘役或五百元以下罰金。


司法院資訊處製作；財團法人民間司法改革基金會備份。
